臺灣嘉義地方法院刑事判決　　　　　　　　　　　　　　九十年度訴字第三九六號
　　公　訴　人　臺灣嘉義地方法院檢察署檢察官
　　被　　　告　甲○○
　　指定辯護人　本院公設辯護人丁○○
右列被告因違反毒品危害防制條例案件，經檢察官提起公訴（九十年度偵字第三一一
一號），本院判決如左：
    主  文
甲○○連續轉讓第一級毒品，累犯，處有期徒刑年陸月。扣案之海洛因貳小包（九
十年度保管字第九八四號標示為ＨＲ＋者，淨重零點壹肆公克，包裝重零點柒公克
）沒收銷燬之；扣案之白粉貳小包（九十年度保管字第九八四號標示為ＨＲ－者，淨
重零點捌玖公克，包裝重零點肆陸公克）沒收之；轉讓毒品所得新臺幣柒仟元沒收，
如全部或一部不能沒收時，以其財產抵償之。
    事  實
一、甲○○前因違反懲治盜匪條例案件，經台灣高雄地方法院於民國八十四年十月三
    十日以八十四年度少訴字第八三號判決判處有期徒刑三年六月確定，於八十九年
    七月十七日執行完畢。詎其仍不知悔改，先基於轉讓第一級毒品海洛因之概括犯
    意，於附表一所示之時、地，無償轉讓第一級毒品海洛英供乙○○施用三次，後
    又於附表二所示之時、地以附表二所示之代價，轉讓第一級毒品海洛因供乙○○
    吸食多次，其中最後一次因乙○○於九十年五月八日下午三時許為嘉義市刑警隊
    在嘉義市○○路八二七巷二弄二三號搜索查獲其施用及持有第一級毒品海洛因，
    乙○○因而供出毒品來自甲○○，並與警合作，由其撥打電話與甲○○聯絡，表
    示需要「東西」，雙方約定在嘉義市○○○路與美源里新庄一九○之二號巷口交
    付海洛英，甲○○於同日晚上八時十五分許（起訴書誤為下午十時十五分許）由
    不知情之友人蕭文傑騎乘機車搭載前往該處，抵達該處時，在場埋伏之員警經乙
    ○○指認後，即上前圍捕，甲○○見狀，乃將內裝有第一級毒品海洛英二小包（
    有標示ＨＲ者，合計毛重零點五一公克，淨重零點一四公克，包裝重零點三七公
    克）之大衛杜夫香菸盒丟棄，經警在現場牆角查獲，並扣得海洛英二小包（扣押
    物品清單海洛英四包誤載為共重一點九五公克，實際重量為一點八六公克，其中
    有二包標示ＨＲ，淨重零點八九公克，包裝重零點四六公克，經鑑定無毒品反應
    ），因而未及轉讓即為警查獲，並循線查知上情。
二、案經嘉義市警察局移請臺灣嘉義地方法院檢察署檢察官偵查起訴。
    理  由
一、訊據被告甲○○對於附表一所示之犯行，供承不諱，核與證人乙○○於本院審理
    時所為之證言相符，被告此部分之連續轉讓第一級毒品犯行，應足認定。惟被告
    矢口否認有何附表二所示之連續轉讓第一級毒品海洛因予證人乙○○之犯行，並
    辯稱：其係與證人乙○○合買，而最後一次為警查獲時，員警在現場扣得之海洛
    因二小包雖係為其所有，然當時證人乙○○係先有一位陌生人打電話給其表示有
    人寄十多萬元之藥（海洛因）在大雅路要給證人乙○○，請其幫忙聯絡，後來證
    人乙○○打電話來找其出去，其對證人乙○○表示見面再談云云。經查：
  （一）關於被告無償提供證人乙○○第一級毒品海洛因吸食及證人乙○○給付金錢
        向被告「購買」海洛因吸食之次數，公訴人僅泛稱「多次」，並未提及確切
        之次數，且對於販賣地點部分，公訴人亦未確認，而經本院審理時訊問證人
        乙○○後，證人乙○○對於上開問題之證述如附表一、二所載，以此質之被
        告，被告亦無意見，本院因認公訴人起訴之犯行係如附表一、二所述，此先
予說明。
  （二）被告於警訊及偵查中均供稱：其係無償提供海洛因予證人乙○○吸食云云，
        均未提及其係與證人乙○○合買毒品之情事。而證人乙○○於警訊時證稱：
        其向被告購買海洛因吸食云云；於偵查中證稱：係其向被告索討海洛因吸食
        云云；於本院審理時先則證稱：係拿錢託被告購買海洛因等語，後經本院詢
        問其對被告供稱：係與其合買一節有何意見時，始改口附和稱：係與被告合
        買云云。是由上開過程觀之，被告供稱：其與被告合資購買海洛因一節，實
        有可疑。且被告本身亦有吸食海洛因之惡習，業據被告供承在卷，而其確因
        施用第一級毒品海洛因犯行，經本院以九十年訴字第七三六號判決判處有期
        徒刑十月，並經裁定移送戒治，於九十一年八月十六日甫因停止戒治出所，
        此有該判決書影本一份及被告在監在押查詢表、被告全國前案資料查詢表影
        本各一份在卷足憑，是被告為吸食海洛因而購入海洛因毒品應屬可能。再者
        ，證人乙○○於警訊時證稱：其原向綽號「阿牛」男子（即被告）免費索討
        海洛因吸食，但在九十年三月間向綽號「阿牛」之男子索討時，「阿牛」告
        訴其已沒錢可購毒注射，因此，自那次開始，其便每次給「阿牛」二千元，
        由「阿牛」每次將一小包海洛因賣給其注射等語（見警卷第七頁）；於本院
        審理時證稱：係其請被告幫忙買毒品（見本院卷第六六頁）。參以被告與證
        人乙○○、案外人林政輝、林淑娟、鄭雅雯等人於九十年三月二十九日下午
        四時一同在嘉義市○○路二六六號「富麗豪汽車旅館一０七號房」為警臨檢
        查獲一同吸食第一級毒品海洛因，並扣得海洛因二包，有搜索扣押筆錄一份
        附於警卷可查（見嘉義市警察局第二分局嘉市警二刑字第七七七號警卷第二
        ０頁），顯然被告與證人乙○○素有來往，且彼此間有互通毒品有無之情形
        。綜合上情觀之，被告應係購入海洛因毒品用以吸食，並將購入之部分海洛
        因毒品轉讓予證人乙○○。
  （三）被告雖辯稱：其為警查獲當時，係要向證人乙○○拿王八卡，並非要拿海洛
        因給證人乙○○云云。惟查，證人乙○○於警訊時證稱：其在九十年五月八
        日晚上八時許，係撥打「阿牛」之0000000000號行動電話問說「
        阿牛，你有東西嗎？」，「阿牛」答說：「有」。隨即約在為警查獲之地點
        交易等語（見警卷第一一頁背面），其於本院審理時則證稱：其被警查獲毒
        品後，與警方合作，打電話給被告說要買毒品等語，核與證人即查獲被告之
        員警丙○○證述之情節相符，是被告所辯是否可信，尚有疑問。且被告為警
        查獲之粉末四包，其中僅有二包含海洛因成分，另外二包並無毒品成分，此
        業經法務部調查局鑑驗屬實，有該部鑑定通知書一份在卷可查，顯然被告攜
        至現場之海洛因毒品尚未稀釋以供吸食，此顯與該些毒品如係供自己吸用者
        ，應會事先稀釋完成之常情有違。故被告所辯尚難採信。
  （四）按「毒品危害防制條例所規定之販賣毒品罪，雖未明示以「營利之意圖」為
        其犯罪構成要件，然依原判決理由所舉「新辭典」及「辭源」之註解，所謂
        「販」者，既係指賤買貴賣，或買賤賣貴而從中取利之商人而言。則「販賣
        」一語，在文義解釋上當然已寓含有買賤賣貴而從中取利之意思存在。且從
        商業交易原理與一般社會觀念而言，販賣行為在通常情形下，仍係以牟取利
        益為其活動之主要誘因與目的。因之，以行為人在主觀上具有營利之意圖作
        為販賣毒品罪之成立要件，自難謂與「販賣」之文義解釋有違。最高法院判
    例（該院六十七年台上二五○○號、六十九年台上一六七五號）意旨僅係依
        據法律之規定，進一步闡釋其精義，以為實務適用之參考」；「原判決就上
        訴人販賣第一級毒品部分主觀上有意圖營利犯意所為說明，尚不違背經驗法
        則，且販賣第一級毒品，祇須主觀上有營利之意圖，客觀上有販賣之事實即
        足構成，至實際上是否已經獲利，則非所問。」最高法院八十九年度台上字
        第二九九號、九十年度台上字第三三九八號判決可資參照。是販賣毒品罪，
        應以行為人在主觀上具有營利之意圖作為販賣毒品罪之成立要件，可以明白
        。本件被告固於本院審理時坦承有附表二所示之交付轉讓毒品海洛因事實，
        惟證人乙○○於警訊時證稱：每次向被告購買一小包二千元云云；於本院審
        理時則證稱：其請被告幫忙買毒品，每次向被告購買一小包海洛因，價錢一
        千元至三千元，數量不詳，一錢之價錢大約是三千元，被告對其說向朋友拿
        也要錢，並說沒有多賺錢云云；於偵查中則證稱：被告係無償提供海洛因供
        其吸食云云，其供述前後不一，且對於向被告購買海洛因之價格，供述未盡
        一致。查本案足資認定被告販賣海洛因之積極證據僅證人乙○○證詞一項，
        而證人乙○○關於購買毒品價格之證詞又前後不一，甚至表示被告未多賺錢
        ，是被告是否有買賤賣貴而從中取利營利之意圖，尚乏確切證明。加以被告
        與證人乙○○前於九十年三月二十九日下午四時，在嘉義市○○路二六六號
        「富麗豪汽車旅館一０七號房」為警臨檢查獲一同吸食第一級毒品海洛因，
        並扣得海洛因二包，被告亦有吸食海洛因之惡習等情，已如前述，顯然被告
        與證人乙○○素有往來，且同有吸食海洛因習慣，此種情形與一般毒品買賣
        上下手關係有所差異，則被告與證人乙○○彼此間互通毒品之有無，亦與常
        情無違。而本院復查無確切之證據足資證明被告如何有營利之意圖，本諸「
        罪疑惟輕」原則，自應認被告係無營利意圖之轉讓較為妥適。
  綜上所述，被告附表一所示之犯行，事證已臻明確；而其附表二所示之犯行，除證
  人乙○○之證詞外，並無確切之證據足資證明被告確有販賣海洛因之犯行，而證人
  乙○○之證詞關於販賣海洛因之證明部分，復有瑕疵，則本院尚難遽以販賣毒品之
  罪對被告論罪科刑，而應以轉讓毒品之罪處罰較合，本件事證已臻明確，被告之犯
  行洵堪認定。
二、核被告如附表一及附表二編號一至三所為，係犯毒品危害防制條例第八條第一項
    之轉讓第一級毒品罪；其如附表二編號四所為，係犯毒品危害防制條例第八條第
    三項、第一項之轉讓第一級毒品未遂罪。被告先後如附表一、二所示之多次轉讓
    第一級毒品既遂、未遂之犯行，時間緊接，方法雷同，所犯係構成要件相同之罪
    名，顯係基於概括犯意為之，應依刑法第五十六條連續犯規定論以一罪，並加重
    其刑。公訴意旨雖認被告如附表二所示之犯行係屬毒品危害防制條例第四條第一
    項販賣第一級毒品罪之連續犯，惟本院查無確切之證據證明被告確有營利之意圖
    ，已如前述，故公訴人認被告如附表二所為，係犯毒品危害防制條例第四條第一
    項販賣第一級毒品之連續犯，尚有未洽，惟二者社會基本事實事實相同，爰依法
    變更起訴法條。又查被告前因違反懲治盜匪條例案件，經台灣高雄地方法院於八
    十四年十月三十日以八十四年度少訴字第八三號判決判處有期徒刑三年六月確定
    ，於八十九年七月十七日執行完畢，此有臺灣嘉義地方法院檢察署刑案資料查註
    紀錄表、臺灣高等法院被告全國前案紀錄表各一份在卷可按，其受有期徒刑之執
    行完畢，五年以內再犯本件有期徒刑以上之罪，為累犯，應依刑法第四十七規定
    ，遞加重其刑。爰審酌被告犯罪之動機、目的、所受之刺激、手段、品行、智識
    程度、犯罪所生危害及犯罪後未坦認犯行之態度等一切情狀，量處如主文所示之
    刑，以資懲儆。又扣案之標示（ＨＲ＋）之白粉二包，確為第一級毒品海洛因，
    合計淨重０‧一四公克、包裝重０‧三七公克，有法務部調查局鑑定通知書一份
    在卷可查（見偵查卷第二六頁），爰依毒品危害防制條例第十八條第一項前段規
    定宣告沒收銷燬之；又扣案之標示為（ＨＲ－）之白粉二包，經檢驗結果，並無
    毒品反應，合計淨重０．八九公克，包裝重０．四六公克，係供稀釋毒品用，惟
    被告所有供犯罪所用之物，爰依刑法第三十八條第一項第二款規定，宣告沒收。
    至扣案之安非他命五小包，因與本案未見主從關係，爰不予宣告沒收，併此說明
    。另被告如附表二所示之犯行，其轉讓海洛因仍有所得，惟證人乙○○對於每次
    支付之金錢，僅泛稱一千至三千元，未能確定，本諸罪疑惟輕之原則，被告每次
    所得以一千元計算，合計其轉讓毒品所得七千元，依毒品危害防制條例第十九條
    第一項之規定，併予宣告沒收，如一部或全部不能沒收時，以其財產補償之。
三、按訊問被告應先告知其「犯罪嫌疑及所犯所有罪名，罪名經告知後，認為應變更
    者，應再告知」，固為刑事訴訟第九十五條第一款所明定，但此立法目的，係在
    使被告得以充分行使其防禦權，避免突襲裁判，以維護程序之公正，俾保障被告
    之權益。然被告若已知悉其涉嫌之犯罪事實及罪名，無礙其防禦權之行使，或事
    實審法院於調查、審理中，已就被告所犯罪名或其應變更罪名之犯罪構成事實，
    對被告加以調查訊問，使被告有辯解之機會，則實質上，與踐行告知之義務無異
    ，對被告防禦權之行使顯無任何妨礙，形式上，縱未告知所犯罪名或變更之罪名
    ，但此單純訴訟程序上之瑕疵，對判決本旨不生任何影響，最高法院九十年度台
    上字第七０九九號判決意旨可資參照。本件被告所犯前開附表二所示之犯行部分
    ，經本院變更起訴法條為毒品危害防制條例第八條第一項之轉讓第一級毒品罪（
    原起訴為同條例第四條第一項之販賣第一級毒品罪），雖未經告知被告。但查原
    起訴罪名中業已有轉讓第一級毒品罪部分，本院亦已告知被告觸犯該項罪名。且
    被告於本院調查審理時一再否認犯罪，而為前開之辯詞，本院亦就被告所犯罪名
    或其應變更罪名之犯罪構成事實，予被告辯解之機會，並無防礙被告防禦權之行
    使，揆諸上開最高法院判決意旨，應認實質上，與踐行告知之義務無異，對被告
    二人防禦權之行使顯無任何妨礙，併此敘明。
據上論斷，應依刑事訴訟法第二百九十九條第一項前段、第三百條，毒品危害防制條
例第八條第一項、第十八條第一項前段、第十九條第一項，刑法第十一條、第五十六
條、第四十七條、第三十八條第一項第二款，判決如主文。
本案經檢察官陳美君到庭執行職務
中      華      民      國    九十一    年      九      月     十二     日
                              臺灣嘉義地方法院刑事第二庭
                                  法  官  林  坤  志
右正本證明與原本無異。
如不服本判決，應於判決送達後十日內，向本院提出上訴狀。
中    華    民    國      九十一      年      九      月     十二     日
                                  書記官  李  子  英
附表一：無償部分
┌──┬───────┬───────┬───────────┬────┐
│編號│轉讓時間、次數│ 轉讓地點     │ 每次交易之數量、價格 │轉讓對象│
├──┼───────┼───────┼───────────┼────┤
│一  │九十年一月二十│嘉義市裕峰遊戲│一小包（重量不詳）    │乙○○  │
│    │八日（農曆春節│場            │                      │        │
│    │初五）        │              │                      │        │
├──┼───────┼───────┼───────────┼────┤
│二  │約九十年二月十│嘉義市泡泡龍遊│一小包（重量不詳）    │乙○○  │
│    │一日左右      │藝場          │                      │        │
│    │              │              │                      │        │
├──┼───────┼───────┼───────────┼────┤
│三  │九十年二月底左│嘉義市泡泡龍遊│一小包（重量不詳）    │乙○○  │
│    │右            │藝場          │                      │        │
└──┴───────┴───────┴───────────┴────┘
附表二：有償部分
┌──┬───────┬───────┬───────────┬────┐
│編號│轉讓時間、次數│ 轉讓地點     │轉讓之數量及支付之對價│轉讓對象│
│    │              │              │                      │        │
├──┼───────┼───────┼───────────┼────┤
│一  │九十年三月間  │均在嘉義市泡泡│二小包（重量不詳）    │乙○○  │
│    │二次          │龍遊戲場向吳瑞│每包一千元或三千元（確│        │
│    │              │其表示要購買，│實金額不詳）          │        │
│    │              │並均在該遊戲場│                      │        │
│    │              │交貨          │                      │        │
├──┼───────┼───────┼───────────┼────┤
│二  │九十年四月間  │分別在嘉義市泡│四小包（重量不詳）    │乙○○  │
│    │四次          │泡龍、多多龍遊│每包一千元或三千元（確│        │
│    │              │戲場向甲○○表│實金額不詳）          │        │
│    │              │示要購買，並分│                      │        │
│    │              │別在嘉義市泡泡│                      │        │
│    │              │龍、多多龍遊戲│                      │        │
│    │              │場及該市藝術第│                      │        │
│    │              │一家前交貨。  │                      │        │
├──┼───────┼───────┼───────────┼────┤
│三  │九十年五月七日│嘉義市○○路八│一小包（重量不詳）    │乙○○  │
│    │晚上八、九時許│二七巷二弄二三│一千元                │        │
│    │              │號（乙○○租住│                      │        │
│    │              │處）          │                      │        │
├──┼───────┼───────┼───────────┼────┤
│四  │九十年五月八日│嘉義市美源里新│係乙○○與員警合作，撥│乙○○  │
│    │晚間八時許    │庄一九０號附近│打電話向甲○○表示要購│        │
│    │              │              │買海洛因後，甲○○至該│        │
│    │              │              │處為警查獲，毒品尚未交│        │
│    │              │              │付。  │        │
└──┴───────┴───────┴───────────┴────┘
附錄法條：
毒品危害防制條例第八條第一項
轉讓第一級毒品者，處一年以上七年以下有期徒刑，得併科新台幣一百萬元以下罰金
。
